臺灣士林地方法院行政訴訟判決　
110年度交字第337號
原      告  甲○○ 
法定代理人  甲○○  
被      告  新北市政府交通事件裁決處
                      設新北市板橋區中山路1段143號2樓
代  表  人  李忠台    住同上
訴訟代理人  黃曉妍律師                      
上列當事人間交通裁決事件，原告不服被告如附表所示裁決，提
起行政訴訟，本院判決如下：
    主  文
原告之訴駁回。
訴訟費用新臺幣參佰元由原告負擔。
    事實及理由
一、程序事項：本件係因原告不服被告如附表所示之違反道路交
    通管理事件裁決書（下合稱原處分），分別裁處如附表「裁
    罰內容」欄所示之內容，經核屬行政訴訟法第237條之1第1
    項第1款規定之交通裁決事件，爰依同法第237條之7規定，
    不經言詞辯論，逕為判決。
二、爭訟概要：原告為未滿十八歲之未成年人，分別於如附表所
    示之時間、地點，駕駛如附表「駕駛車輛及車主」欄所示之
    機車，而有「未滿十八歲之人駕駛機車」之違規事實，經如
    附表所示之舉發機關（下均稱舉發機關）員警製單舉發，此
    有如附表所示之舉發違反道路交通管理事件通知單可稽（下
    合稱系爭舉發通知單，見本院卷第148至168頁），嗣經被告
    以原告有前揭違規事實，而依道路交通管理處罰條例第21條
    第1項第1款，以原處分對原告為裁罰，原告於110年11月19
    日提起本件行政訴訟。
三、原告主張：
　  伊屬無行為思考能力且心智與駕車技術均未成熟，容易因緊
    張而失控發生重大車禍，所以請有關單位要負起禁止其駕駛
    之責任避免憾事發生，警察均未告知監護人或禁止其駕駛，
    而依道路交通管理處罰條例第21條第1項第1款規定，無照駕
    駛應當場禁止其駕駛，據公告13至17歲無照駕駛身亡者有35
    人另有4177人受傷，有關單位未盡到應有職責才會讓事故不
    斷發生，伊被開11張無照駕駛，均未通知監護人，亦無扣車
    或扣牌，更未禁止其駕駛，此關係到用路人安全，請有關單
    位負起責任云云。並聲明：原處分撤銷。
四、被告答辯：
　　查舉發機關回復函，原告於110年5月1日至同年9月22日期間
    ，分別於不同時日及地點有無照駕駛之事實而遭警員查獲，
    原告出生於○○年○○月○○日，於行為時均未滿18歲，按道路交
    通安全規則第60條規定，不符考領駕駛執照之積極要件，原
    告法定代理人於起訴書中亦就原告無照駕駛之行為不爭執，
    堪認原告違規事實均屬實，被告據以作成裁罰處分應無違誤
    。另甲○○既為原告法定代理人，對其自有保護教養之義務，
    應隨時監督防範其不危害他人並遵循法律規範，乃其身為社
    會一份子需盡之最低限度義務，既然生養乃基於自由意志而
    為之選擇，自應善盡管教義務，而非一味將管教之責推卸予
    無教養權限之行政機關。再者，原告於行為時為16歲，已完
    整接受9年國民義務教育，乃具有基本智識之人，縱使未曾
    考取駕駛證照，應對無照不得行駛於道路之基本交通規定知
    之甚詳，並應確實遵守等語。並聲明：原告之訴駁回。
五、本院之判斷：
　㈠按「汽車駕駛人，有下列情形之一者，處新臺幣六千元以上
    一萬二千元以下罰鍰，並當場禁止其駕駛：一、未領有駕駛
    執照駕駛小型車或機車；未滿十八歲之人，違反第一項第一
    款或第三款規定者，汽車駕駛人及其法定代理人或監護人，
    應同時施以道路交通安全講習。」，道路交通管理處罰條例
    第21條第1項第1款、第3項定有明文。次按「汽車駕駛執照
    為駕駛汽車之許可憑證，由駕駛人向公路監理機關申請登記
    ，考驗及格後發給之。汽車駕駛人經考驗及格，未領取駕駛
    執照前，不得駕駛汽車；申請汽車駕駛執照考驗者，應具有
    下列資格：一、年齡：（一）考領普通駕駛執照、輕型或普
    通重型機車駕駛執照須年滿十八歲，最高年齡不受限制。（
    二）考領大型重型機車駕駛執照須年滿二十歲，最高年齡不
    受限制。（三）考領職業駕駛執照須年滿二十歲，最高年齡
    不得超過六十五歲。」，道路交通安全規則第50條第1項、
    第60條第1項第1款分別定有明文。
　㈡本院依職權勘驗採證影片，其結果如下：
　　⒈檔案名稱：00000000_145301_MOVI0026，影片上顯示「202
      1/09/06 14：53：01」於時間14：53：01～14：53：33，
      可見員警與原告站立於人行道上，斯時原告立於機車旁且
      有其他乘客坐在機車上，員警手持「甲○○」之機車行照，
      並詢問原告「家人知道你騎車嗎」，原告回答「都知道」
      。於時間14：53：34～14：54：39，原告使用手機撥電話
      ：「喂爸，你在忙嗎，警察說要扣我車」，員警告知原告
      「如果有人來幫你領的話，我們就不會移到拖吊場，直接
      在這麼處理完就可以了」，原告：「警察要扣我車，要有
      滿18有駕照的人來幫我領車」。於時間14：54：40～14：5
      5：05，原告手機通話結束，原告請員警給一點時間，員
      警告知3點半前要找到人來領車，不然還是要扣車去拖吊
      場。於時間14：55：06～14：56：00，員警與原告確認個
      人資訊及車主資訊，並請原告簽收舉發通知單。影片結束
      。
　　⒉檔案名稱：00000000_145301_MOVI0027，影片上顯示「202
      1/09/06 14：56：01」，於時間14：56：01～14：58：21
      ，員警告知原告繳費規定，員警請原告先將車鑰匙與其他
      鑰匙拆離，等一下要扣車及保管鑰匙，乘客詢問是否一定
      要扣車，員警回答依規定未成年就是要禁駛，不能再讓你
      騎。於時間14：58：22～14：59：01，原告持續以手機聯
      絡看是否有友人可以來幫忙牽車。影片結束。
　　⒊檔案名稱：00000000_145301_MOVI0028，影片上顯示「202
      1/09/06 14：59：01」於時間14：59：01～15：02：02，
      原告持續連繫友人，員警電話聯繫請其他員警攜扣車單前
      來。影片結束
　　⒋檔案名稱：00000000_145301_MOVI0029，影片上顯示「202
      1/09/06 15：02：02」於時間15：02：02～15：05：03，
      原告持續聯絡友人，另一名員警攜扣車單及相關物品前來
      ，原告再度詢問如何完成扣車程序，員警再度向原告說明
      未成年人就是要扣車，要完成程序，如果原告找得到有駕
      照的人來牽車就不必扣車，員警稱也不希望將車扣到拖吊
      場，到時要有人去領車，還要付保管費。影片結束。
　　⒌檔案名稱：00000000_145301_MOVI0030，影片上顯示「202
      1/09/06 15：05：02」，於時間15：05：02～15：06：45
      ，原告持續聯絡友人，員警詢問原告電話並持續填寫資料
      。於時間15：06：46～15：07：06 ，原告打電話予其母親
      ，並請求其前來領車，似未獲正面答覆。於時間15：07：
      07～15：08：02，原告持續連繫友人，員警持續填寫資料
      。
　　⒍檔案名稱：00000000_145301_MOVI0032，影片上顯示「202
      1/09/06 15：11：02」，於時間15：11：02～15：12：00
      ，原告持續撥打電話連繫友人，惟均未尋得可來幫忙牽機
      車之人，員警持續填寫扣車資料「新北市政府警察局執行
      交通違規移置保管車輛收據」。影片結束。
　　⒎檔案名稱：2021_0917_232515_110，影片上顯示「2021/09
      /17 23：25：13」，於時間23：25：13～23：26：23，該
      地點為道路上數名警察所設之攔檢站，並有員警持指揮棒
      撞立於一旁，道路上並有立有「停車受檢」之告示牌及停
      放數輛警車，員警檢查員告所攜帶之電子菸菸頭，並詢問
      原告是否有拉K吸毒。於時間23：26：24～23：26：30，員
      警詢問原告「車子誰要來騎」，原告回答「我有找朋友」
      。於時間23：26：31～23：28：13，員警詢問原告身分證
      字號等資訊，原告接獲電話，員警告知原告現場攔檢站所
      在地址，以供原告向其友人告知。影片結束。　
　　⒏檔案名稱：2021_0917_232515_111，影片上顯示「2021/09
      /17 23：28：14」，於時間23：28：14～23：30：10，員
      警持續製單，請原告簽名，原告持續與友人聯繫並告知攔
      檢站位置。於時間23：30：11～23：31：13，員警陪同原
      告等待其友人前來領車，並持續執行攔檢站勤務。影片結
      束。
　　⒐前開影片拍攝影像連續一致，場景、光彩、色澤均屬常態
      自然呈現，而無任何不協調一致之處。
　㈢原告駕駛機車行為時間、地點，均詳如附表所示，且均為舉
    發機關員警當場攔停查獲，並有舉發機關110年12月6日北市
    文一分交字第1103025188號函、110年12月7日北市警信分交
    字第1103051101號函、110年12月8日新北警板交字第110389
    2646號函及答辯報告、110年12月9日北市警中分交字第1103
    071205號函、111年2月14日北市警中分交字第1113031374號
    函、111年3月8日新北警淡交字第1114329759號函可稽（見
    本院卷第222至235頁），是以原告確有於如附表所示時間及
    地點，駕駛如附表所示機車之行為，而原告為駕駛行為時，
    均為16歲而屬未成年人，尚不符考領駕駛執照之積極要件。
    足認原告確於前揭時、地，分別有「未滿十八歲之人駕駛機
    車」之違規事實，應堪認定。
　㈣原告雖主張舉發通知單未通知法定代理人云云。惟按「行為
    人有本條例之情形者，應填製舉發違反道路交通管理事件通
    知單〈以下簡稱通知單〉，並於被通知人欄予以勾記，其通知
    聯依下列規定辦理：一、當場舉發者，應填記駕駛人或行為
    人姓名、性別、出生年月日、地址、身分證統一編號及車主
    姓名、地址、車牌號碼、車輛種類。被查獲之駕駛人或行為
    人為受處分人時，應於填記通知單後將通知聯交付該駕駛人
    或行為人簽名或蓋章收受之；拒絕簽章者，仍應將通知聯交
    付該駕駛人或行為人收受，並記明其事由及交付之時間；拒
    絕收受者，應告知其應到案時間及處所，並記明事由與告知
    事項，視為已收受。…三、駕駛人或行為人未滿十四歲者，
    應於通知單上另行查填其法定代理人或監護人之姓名、身分
    證統一編號及地址，並送達其法定代理人或監護人」，違反
    道路交通管理事件統一裁罰基準及處理細則第11條第1項第1
    、3款亦有明文，即現行舉發機關於當場舉發時，依前揭規
    定交付該行為人簽名或蓋章收受之交付處理程序，為行政程
    序法第3條所稱之特別規定，而得排除同法第69條第1項規定
    之適用，尚不生有關對無行政程序行為能力之人送達，是否
    須再送達其法定代理人或監護人之疑義。查本件舉發通知單
    均有原告之簽名在卷可查，且原告為如附表所示之違規行為
    時係已滿14歲之未成年人，故其各該次違規行為之舉發通知
    單不須依處理細則第11條第1項第3款之規定送達其法定代理
    人或監護人，舉發通知單經原告簽收即生合法舉發之效力，
    是以縱該舉發通知單未通知原告之法定代理人，並不影該舉
    發違規之效力。
　㈤又原告主張伊為未成年人，無行為能力及思考能力，且各舉
    發機關均未禁止其駕駛機車或扣車，主管機關應避免交通事
    故發生並負起責任云云。惟查前揭勘驗結果，原告於附表編
    號7、9號所示日期違規時，現場員警均有禁止其駕駛，並要
    求原告需通知其他人至現場領車，又如附表編號1所示舉發
    通知單之內容觀之，代保管物件一欄係記載「6-空車」，足
    證舉發機關於未有領有合法駕照之人至現場領取車輛時，有
    代為保管車輛之情事，以禁止屬未成年人之原告繼續駕駛。
　　足認員警於當場攔停原告之違規行為時，除開立舉發通知單
    外，確有當場禁止原告繼續為駕駛行為。況原告11次「未滿
    十八歲之人駕駛機車」之違規行為均發生於不同日期，而舉
    發機關僅能以當場禁止其駕駛方式使違規行為人於當下時段
    無法駕駛機車，並開立舉發通知單及或處以罰鍰之方式使原
    告於遭舉發及裁罰後心生警惕，惟敦促原告避免其再犯之責
    任，應交由具保護及教養義務之法定代理人或監護人，始能
    有效杜絕未成年人無照駕駛之違規行為，從而維護未成年人
    及其他用路人安全，況原告為未成年人，若因無照駕駛系爭
    機車肇事致他人之生命、財產受有損害，依民法之規定，其
    法定代理人亦須負連帶賠償責任，是以未成年人之法定代理
    人實應確實負起保護教養之責。又原告於行為時為16歲，已
    完整接受9年國民義務教育，乃具有基本智識之人，縱使未
    曾考取駕駛證照，應對無駕駛執照不得行駛於道路之基本交
    通規定知之甚詳，尚不得以不知法規或無思考能力為由主張
    免責。是原告此部分主張，應屬無據。
六、綜上所述，原告於附表所示時間、地點，分別確有「未滿十
    八歲之人駕駛機車」之違規行為，舉發機關據以舉發及被告
    以原處分裁罰，均無違誤，原告訴請撤銷原處分，為無理由
    ，應予駁回。
七、本件第一審裁判費為300元，應由原告負擔，爰確定第一審
    訴訟費用額如主文第2項所示。
中　　華　　民　　國　　111 　年　　7 　　月　　8 　　日
　　　　　　　　　行政訴訟庭　法　官　徐文瑞
上為正本係照原本作成。
如不服本判決，應於判決送達後20日內，向本院提出上訴狀並表
明上訴理由（原判決所違背之法令及其具體內容或依訴訟資料可
認為原判決有違背法令之具體事實），其未載明上訴理由者，應
於提出上訴後 20 日內向本院補提理由書（上訴狀及上訴理由書
均須按他造人數附繕本，如未按期補提上訴理由書，則逕予駁回
上訴），並應繳納上訴裁判費新臺幣 750 元。　　　　　　　
中　　華　　民　　國　　111 　年　　7 　　月　　8 　　日
                               書記官 朱亮彰

附表
編號 裁決書日期 裁決書字號 違規時間 違規地點 違規事實 違反法條 裁罰內容 (單位：新台幣） 舉發機關 舉發通知單字號 駕駛車輛及車主 1 110年11月5日 新北裁催字第48-CANA40010號 110年5月1日18時 11分 新北市淡水區淡金路3段 未滿十八歲之人駕駛機車 道路交通管理處罰條例第21條第1項第1款 罰鍰6,000元，並應參加道路交通安全講習 新北市政府警察局淡水分局 掌電字第CANA40010號 甲○○所有○○號普通重型機車 2 110年11月5日 新北裁催字第48-A00G3R208號 110年8月2日13時42分 臺北市中山區雙城街 未滿十八歲之人駕駛機車 道路交通管理處罰條例第21條第1項第1款 罰鍰6,000元，並應參加道路交通安全講習 臺北市政府警察局中山分局 掌電字第A00G3R208號 甲○○所有○○號普通重型機車 3 110年11月5日 新北裁催字第48-CAMA40094號 110年8月21日17時39分 新北市○○區○○街000號 未滿十八歲之人駕駛機車 道路交通管理處罰條例第21條第1項第1款 罰鍰6,000元，並應參加道路交通安全講習 新北市政府警察局淡水分局 掌電字第CAMA40094號 甲○○所有○○號普通重型機車 4 110年11月5日 新北裁催字第48-CATB30109號 110年8月22日21時16分 新北市淡水區濱海路3段 未滿十八歲之人駕駛機車 道路交通管理處罰條例第21條第1項第1款 罰鍰6,000元，並應參加道路交通安全講習 新北市政府警察局淡水分局 掌電字第CATN30109號 甲○○所有○○號普通重型機車 5 110年11月5日 新北裁催字第48-A00Q4H323號 110年8月31日22時10分 臺北市文山區辛亥路6段 未滿十八歲之人駕駛機車 道路交通管理處罰條例第21條第1項第1款 罰鍰6,000元，並應參加道路交通安全講習 臺北市政府警察局文山第一分局 掌電字第A00Q4H323號 甲○○所有○○號普通重型機車 6 110年11月5日 新北裁催字第48-CAWB20121號 110年9月2日16時32分 新北市淡水區大信街24巷 未滿十八歲之人駕駛機車 道路交通管理處罰條例第21條第1項第1款 罰鍰6,000元，並應參加道路交通安全講習 新北市政府警察局淡水分局 掌電字第CAWB20121號 甲○○所有○○號普通重型機車 7 110年11月5日 新北裁催字第48-CA9B91015號 110年9月6日14時42分 新北市淡水區淡金路2段 未滿十八歲之人駕駛機車 道路交通管理處罰條例第21條第1項第1款 罰鍰6,000元，並應參加道路交通安全講習 新北市政府警察局淡水分局 掌電字第CA9B91015號 甲○○所有○○號普通重型機車 8 110年11月5日 新北裁催字第48-C6OA00264號 110年9月13日3時15分 新北市板橋區大觀路2段 未滿十八歲之人駕駛機車 道路交通管理處罰條例第21條第1項第1款 罰鍰6,000元，並應參加道路交通安全講習 新北市政府警察局板橋分局 掌電字第C6OA00264號 甲○○所有○○號普通重型機車 9 110年11月5日 新北裁催字第48-CANA30102號 110年9月17日23時14分 新北市○○區○○路0段000號 未滿十八歲之人駕駛機車 道路交通管理處罰條例第21條第1項第1款 罰鍰6,000元，並應參加道路交通安全講習 新北市政府警察局淡水分局 掌電字第CANA30102號 甲○○所有○○號普通重型機車 10 110年11月5日 新北裁催字第48-A00H4R483號 110年9月21日2時6分 臺北市信義區松隆路 未滿十八歲之人駕駛機車 道路交通管理處罰條例第21條第1項第1款 罰鍰6,000元，並應參加道路交通安全講習 臺北市政府警察局信義分局 掌電字第A00H4R483號 甲○○所有○○號普通重型機車 11 110年11月5日 新北裁催字第48-CAMA00242號 110年9月22日21時44分 新北市淡水區中山北路2段 未滿十八歲之人駕駛機車 道路交通管理處罰條例第21條第1項第1款 罰鍰6,000元，並應參加道路交通安全講習 新北市政府警察局淡水分局 掌電字第CAMA00242號 甲○○所有○○號普通重型機車